臺灣 臺南地方法院刑事判決　　　　　　　　　　　　九十三年度交訴字第一三二?
　　公　訴　人　臺灣臺南地方法院檢察署檢察官
　　被　　　告　甲○○
　　選任辯護人　常照倫律師
右列被告因過失致死等案件，經檢察官提起公訴（九十三年度偵字第四五九０號），
本院判決如左：
    主  文
甲○○因過失致人於死，處有期徒刑陸月，如易科罰金，以參佰元折算壹日。緩刑肆
年。
被訴重大違背安全駕駛部分無罪。
    事  實
一、甲○○於民國九十三年四月二十七日凌晨，酒後駕駛車牌號碼七Ｑ—七六八二號
    自用小客車（其酒後駕車肇事當時之血液酒精濃度，經回推換算結果雖已超過百
    分之０‧０五而不得駕車之標準值，但尚未達於不能安全駕駛之程度），沿最高
    速限為時速六十公里之台南市○○○路○段，由西往東方向行駛，而於同日凌晨
    一點四十分左右，途經該路段與海佃路一段（另一端為文賢路）之交岔路口時，
    理應注意汽車駕駛人，飲用酒類後，其吐氣所含酒精濃度超過每公升０‧二五毫
    克或血液中酒精濃度超過百分之０‧０五以上者，不得駕車，且應注意行車速度
    應依標誌或標線之規定，並應注意汽車行駛時，駕駛人應注意車前狀況，並隨時
    採取必要之安全措施。又依當時天候晴朗、夜間有照明、路面乾燥無缺陷、道路
    上未有任何障礙物、視距復屬良好等情形以觀，客觀上亦無不能注意之情事，其
    竟疏於注意飲酒後血液中酒精濃度超過百分之０‧０五以上，應不得駕車，而且
    疏未注意車前狀況，即貿然以時速六十公里以上之速度超速通過該路口。正好林
    佳慧駕駛車牌碼ＮＢＭ—四三０號重型機車，沿前述海佃路一段，由北往南方向
    同時行經該處，且亦疏未注意車前狀況即進入該路口。甲○○因有前述疏失，以
    致未發現林佳慧所騎之機車，而直接撞及該機車，並造成林佳慧人、車倒地後，
    受有右側頭、胸、腹、手、腿挫傷合併骨折等傷害，而其所駕駛之小客車亦因碰
    撞後失控而往左偏駛，並於撞及安全島後翻覆。又林佳慧經送醫救治後，延至同
    日凌晨兩點五十分左右，仍因多發性損傷合併內出血而傷重不治死亡。甲○○則
    於肇事後，犯罪未被有偵查權之公務員或機關發覺前，即向據報到場處理之台南
    市警察局交通隊警員表明係肇事車輛之駕駛人而自首，並進而接受裁判。另甲○
    ○於本件車禍發生後，經警於同日凌晨兩點四十九分左右，在肇事現場進行酒精
    濃度測試結果，發現其吐氣酒精濃度為每公升０‧一九毫克，經回推換算結果，
    其於肇事當時之血液酒精濃度應約為百分之０‧０五七，而已超過百分之０‧０
    五不得駕車之標準。
二、案經臺灣臺南地方法院檢察署檢察官據報相驗後自動偵查起訴。
    理  由
一、有罪部分：
    （一）被告甲○○雖不否認有於前述時間，駕駛上開小客車行經本件肇事之交岔
          路口時，因疏未注意車前狀況而不慎撞及被害人林佳慧所騎之機車，並造
          成被害人傷重不治死亡之結果等事實，然辯稱：本件車禍發生當時，其雖
          有酒後駕車之情形，但其吐氣酒精濃度經測試結果只有每公升０‧一九毫
          克，應未超過不得駕車之標準值。又肇事當時其並未看見被害人所騎之機
          車，不知被害人所騎之機車為何會在該路口，且不知是否被害人所騎之機
          車係在行進中遭其所駕駛之小客車撞及，或係原先即已倒在現場始遭其撞
          及；另肇事當時，其並不清楚所駕駛之小客車車速多少，但應無任何超速
          行駛之情事等語。
    （二）經查，右述犯罪事實，除有道路交通事故現場圖、道路交通事故調查報告
          表（一）、（二）各一份、事故現場及車損蒐證照片共七十三張等資料附
          卷可參外，另被害人林佳慧因本件車禍，而受有如事實欄所載等傷害，並
          於經送醫救治後，延至同日凌晨兩點五十分左右，仍因多發性損傷合併內
          出血而傷重不治死亡等情，亦有奇美醫學中心九十三年四月二十七日診斷
          證明書一紙存卷足考，並經臺灣臺南地方法院檢察署檢察官督同檢驗員相
          驗屬實，且製有勘驗筆錄、驗斷書及相驗屍體證明書各一份在卷可憑。
    （三）其次，本件車禍發生當時，雙方行向之燈光號誌為何？因被告甲○○堅稱
          己方行向之燈光號誌為綠燈，而被害人林佳慧則因本件車禍而傷重不治死
          亡，亦無法陳述當時號誌運作情形，且本件經送鑑定結果，台灣省台南區
          車輛行車事故鑑定委員會亦認本件肇事地點為設有行車管制號誌之交岔路
          口，二車不同方向行駛，號誌運作正常，但無明確號誌運作相關事證，以
          供佐證當時雙方號誌情形，而無法遽以鑑定等情，並有該鑑定委員會九十
          三年五月二十八日南鑑字第九三０七五七號函一份附卷可考。至於證人即
          當日坐於被告所駕駛小客車駕駛座旁之乙○○，於本院審理時雖到庭證稱
          ：被告所駕駛之小客車通過路口時，當時之號誌係綠燈等語（參見本院九
          十四年一月五日審判筆錄；審理卷宗第四十七、四十八頁），然就證人黃
          漢銘另證述：其於本件車禍發生前曾飲用高粱酒等情（詳見審理卷宗第四
          十八、四十九頁），則證人乙○○之生理狀況，於本件車禍發生當時，即
          難排除受有體內酒精作用之影響，而可能對於外界事物有誤認、誤為判斷
          或記憶不清之情形。況證人乙○○復係被告之堂弟，且與被告一同飲酒後
          ，再搭乘被告所駕駛之小客車，故其到庭作證亦難排除對於被告有所迴護
          之可能，故證人乙○○之前述證述內容，經核尚難逕行採為有利被告事實
          認定之基礎。此外，本院亦查無其他積極事證，足以確認當時雙方行向之
          行車管制燈光號誌為何？故案發當時雙方行向確實燈號情形，業已無從查
          證。
    （四）然而，按汽車行駛至交岔路口，除依道路交通安全規則第一百零二條第一
          項第一款之規定，應遵守燈光號誌或交通警察之指示行駛外，仍應減速慢
          行，並注意橫向來車，此觀諸道路交通標誌標線號誌設置規則第二十二條
          第三款規定：「於交岔路口應設置警告標誌」、同規則第三十條第一項規
          定：「岔路標誌，用以促使車輛駕駛人減速慢行，注意橫向來車相交」，
          及同條第四項第二款規定：「於有交通號誌管誌時才免予設置」等，即可
          明瞭。另道路交通安全規則第九十四條第三項亦明文規定：汽車行駛時，
          駕駛人應注意車前狀況，並隨時採取必要之安全措施。據此足見，在交岔
          路口減速慢行，注意左右來車，以及注意車前狀況，並隨時採取必要之安
          全措施，均係汽車駕駛人駕駛汽車於道路上行駛之基本注意義務。而詳細
          觀察前述警繪之事故現場圖及事故現場蒐證照片等內容，亦可發現本件車
          禍之兩車撞擊點，係在被害人林佳慧所騎之機車進入路口並通過中華北路
          一段中心線之處，顯見發生碰撞當時，被害人所騎之機車應已通過被告黃
          漢弘所駕駛之小客車行向道路之中央處。基此判斷，被告於肇事前應尚有
          足夠之距離及充分之時間，可以發現被害人所騎之機車將自左側駛出而預
          為防範，因之，若非被告當時未注意橫向來車情形，並疏於注意車前狀況
          ，則應不致於全然未發現騎機車行駛而來之被害人，故被告於肇事當時，
          有疏未注意車前狀況之情形，應尚可認定。
    （五）再者，詳細觀察上開警繪之事故現場圖及事故現場蒐證照片等內容，雖未
          發現被告甲○○所駕駛之小客車，於肇事後曾有留下煞車痕跡之情形，而
          可據之直接推斷本件車禍發生時，被告所駕駛小客車之行車速度為何？然
          由本件車禍發生後，被害人林佳慧所騎機車遭被告所駕駛小客車撞擊拖行
          之刮地痕跡，高達五十二‧六公尺，以及被告所駕駛之小客車於發生碰撞
          後，竟失控左偏擦撞安全島而造成翻覆，且該小客車翻覆後，左右輪胎滑
          痕又分別高達六‧九公尺及十八‧九公尺，而小客車翻覆觸地括擦痕，更
          是高達四十三‧三公尺等情判斷，被告所駕駛之小客車於本件車禍發生當
          時之行車速度，應遠高於該路段時速六十公里之最高速限，故本件車禍發
          生當時，被告所駕駛小客車之行車速度詳細數值為何？雖已難正確查知，
          但有超過該路段最高速限之情形，則尚可認定。況上述證人乙○○亦於本
          院審理時到庭證稱：被告是有超速沒錯，其行車速度係比時速六十公里多
          一點等語（參見前開審判筆錄；審理卷宗第五十頁），此就證人乙○○到
          庭作證本有迴護被告之可能，而其竟依然證稱被告所駕駛之小客車於肇事
          當時之行車速度，確有超過時速六十公里之情形，更可證明被告所駕駛之
          小客車於車禍發生當時，確有超過該路段最高速限之情事無疑。
    （六）又被告甲○○於本件車禍發生後，經警於同日凌晨兩點四十九分左右，在
          肇事現場進行酒精濃度測試結果，其吐氣酒精濃度為每公升０‧一九毫克
          ，亦有吐氣酒精濃度測試報告表一紙在卷可佐，而因本件車禍之發生時間
          ，係同日凌晨一點四十分左右，距被告進行吐氣酒精濃度測試時間，業已
          經過六十九分鐘左右。而依醫學研究，血液酒精濃度為吐氣酒精濃度之二
          千一百倍至二千三百倍，又人體血液酒精濃度之消減速率，為每小時減少
          每百毫升十五至二十毫克一節，有國立臺灣大學醫學院八十五年九月二十
          五日（八五）醫秘字第二０八二號函影本一份存卷可考，而被告係於肇事
          後約六十九分鐘（即一‧一五小時）後，始經警測得其吐氣酒精濃度為每
          公升０‧一九毫克，依據對被告最有利之消減標準推算，其肇事當時之血
          液酒精濃度應約為每百毫升五七‧一五毫克（ 0.19mg/l × 2100÷10 ＝
          39.9mg/dl, 39.9＋1.15×15 ＝57.15mg/dl），亦即換算結果，其血液中
          酒精濃度為百分之０‧０五七。從而，本件車禍發生當時，被告之血液酒
          精濃度經精確換算結果，應為百分之０‧０五七一情，亦應可確認。
    （七）按汽車駕駛人，飲用酒類後，其血液中酒精濃度超過百分之０‧０五以上
          者，不得駕車；又行車速度應依標誌或標線之規定；而汽車行駛時，駕駛
          人應注意車前狀況，並隨時採取必要之安全措施，道路交通安全規則第一
          百十四條第二款、第九十三條第一項及第九十四條第三項分別定有明文。
          本件被告甲○○於前述時、地，駕駛小客車於道路上行駛，理應注意上開
          道路交通安全規則，而本件案發當時天候晴朗、夜間有照明，且路面乾燥
          無缺陷、道路上未有任何障礙物、視距復屬良好等情，則有前述道路交通
          事故調查報告表（一）載明可考，據此判斷，客觀上亦無不能注意之情事
          ，然被告竟疏未注意飲酒後血液酒精濃度超過百分之０‧０五以上，不得
          駕車，且未注意車前狀況，即貿然以超過該肇事路段最高速限時速六十公
          里之速度超速通過路口，以致不慎撞及被害人林佳慧所騎之機車，並造成
          被害人死亡之結果，故被告之前述駕車肇事行為，顯然具有過失。
    （八）另詳觀前開警繪之事故現場圖及事故現場蒐證照片等內容，可知本件車禍
          發生後之現場，除有被害人林佳慧所騎之機車，遭被告甲○○所駕駛之小
          客車撞擊後並拖行之刮地痕跡五十二‧六公尺外，並無其他機車刮地之跡
          證存在。而被害人所騎之機車假如係先前即已遭受他車撞及倒地，則以機
          車車體倒下接觸地面滑行之特性與物理現象而言，衡情該路口應會有其他
          與被告駕車撞及該機車並拖行所造成之刮擦痕跡，具有顯然不同走向及型
          態之刮地跡證，然如前述，本件肇事後之現場四周，經查並無其他可疑而
          與本次車禍撞擊無關之機車刮地痕跡，故被害人所騎之機車應無先前即遭
          他車撞及而倒地之可能。又本件肇事地點係屬交岔路口，被害人騎機車進
          入該路口後，竟自行定點跌倒在地之情形，經核亦難認與常理無違，故被
          告右述所辯：被害人所騎之機車或係原先即已倒在現場始遭其撞及等情，
          經核均非合理，則附此敘明。
    （九）綜上所述，顯見被告甲○○所辯：其於肇事當時之酒精濃度應未超過不得
          駕車之標準值，且應無任何超速行駛之情事等語，經核均非實在，而不可
          採。此外，被害人林佳慧係因本件車禍而傷重不治死亡，故被告之前述過
          失駕車肇事行為，與被害人之死亡結果間，具有相當因果關係，亦屬顯然
          。從而，本件事證已甚明確，被告之過失致人於死犯行，應可認定。
    （十）核被告甲○○上開所為，係犯刑法第二百七十六條第一項之普通過失致死
          罪。又其於肇事後，犯罪未被有偵查權之公務員或機關發覺前，即向據報
          到場處理之台南市警察局交通隊警員表明係肇事車輛之駕駛人而自首，並
          進而接受裁判等情，則有台南市警察局交通事故處理小組九十三年四月二
          十七日南市警交處字第０九三０四０六一七號案件呈報單及台南市警察局
          交通事故肇事人自首情形紀錄表各一紙附卷足參，並經處理警員於道路事
          故現場圖上記載明確，故應依刑法第六十二條前段之規定，減輕其刑。另
          被告飲用酒類後，其血液中酒精濃度超過百分之０‧０五以上，而仍駕車
          於道路上行駛，以致不慎肇事並使被害人林佳慧死亡，係屬汽車駕駛人，
          酒醉駕車因而致人死亡，依法應負刑事責任者，故尚須依照道路交通管理
          處罰條例第八十六條第一項之規定，加重其刑。至被告前開所犯，刑有加
          重及減輕，則應依刑法第七十一條第一項之規定，先加後減。本院審酌被
          告之生活狀況、智識程度，本件犯罪所生之危險、損害，及其肇事後並未
          坦承全部犯行，犯罪後態度雖非良好，然其肇事後業與被害人家屬就民事
          損害賠償事宜成立調解，有台南縣歸仁鄉調解委員會九十三年十二月二十
          日調解筆錄一紙在卷可憑，且因本件車禍發生當時之燈光號誌運作情形已
          無從查證，而其雖有超速及酒後駕車之駕駛行為，但其過失程度，經核尚
          難認為極其重大等一切情狀，量處如主文所示之刑，並諭知易科罰金之折
          算標準。又被告前未曾受有期徒刑以上刑之宣告一情，則有臺灣高等法院
          被告全國前案紀錄表一紙在卷為憑，其經此教訓後，應知所警惕，相信已
          無再次犯罪之疑慮，故本院因認所宣告之刑，以暫不執行為適當，併諭知
          緩刑四年，以勵自新。
二、無罪部分：
    （一）公訴意旨另略以：被告甲○○於九十三年四月二十七日凌晨一點二十分左
          右，在台南市安平區之酒店內飲用酒類後，已不能安全駕駛車輛，竟仍酒
          後駕駛車牌號碼七Ｑ—七六八二號自用小客車，沿台南市○○○路○段，
          由西往東方向行駛，而於同日凌晨一點四十分左右，途經該路段與海佃路
          一段（另一端為文賢路）之交岔路口時，因不勝酒力而疏於注意車前狀況
          ，且貿然以超過時速六十公里之速度通過該路口，以致不慎撞及由被害人
          林佳慧所騎，沿前述海佃路一段，由北往南方向同時行經該路口之車牌號
          碼ＮＢＭ—四三０號重型機車，並造成被害人受有右側頭、胸、腹、手、
          腿挫傷合併骨折等傷害，而因多發性損傷合併內出血而傷重不治死亡。且
          被告於本件車禍發生後，經警於同日凌晨兩點四十九分左右，在肇事現場
          進行酒精濃度測試結果，發現其吐氣酒精濃度為每公升０‧一九毫克，因
          認被告另涉有刑法第一百八十五條之三之重大違背安全駕駛罪嫌。
    （二）按犯罪事實應依證據認定之，無證據不得推定其犯罪事實；又不能證明被
          告犯罪者，應諭知無罪之判決，刑事訴訟法第一百五十四條第二項、第三
          百零一條第一項分別定有明文。其次，認定不利於被告之事實，須依積極
          證據，苟積極證據不足為不利於被告事實之認定時，即應為有利於被告之
          認定，更不必有何有利之證據；另事實之認定，應憑證據，如未能發現相
          當證據，或證據不足以證明，自不能以推測或擬制之方法，為裁判基礎，
          最高法院三十年上字第八一六號及四十年臺上字第八六號亦分別著有判例
          可資參照。
    （三）其次，行為人之行為是否該當刑法第一百八十五條之三重大違背安全駕駛
          罪之犯罪構成要件，主要者乃在於行為人服用毒品、麻醉藥品、酒類或其
          他相類之物後，是否業已達於不能安全駕駛之程度，而仍駕駛動力交通工
          具。至於所謂「不能安全駕駛」，則係抽象之法律概念，應依實際狀況，
          並衡以社會一般人之認知觀念而為認定。又刑法第一百八十五條之三所稱
          服用酒類或其他相類之物，不能安全駕駛動力交通工具之公共危險條款，
          係屬抽象危險犯之規定，此種抽象危險係伴隨飲酒過量之行為而當然成立
  。換言之，只需客觀上有此種行為出現，危險即視為存在，其是否果真肇
          事，均不影響公共危險罪責之成立；若其果真肇駕車肇禍，其不能安全駕
          駛動力交通工具之情形，則更不待言。另參考德、美等國之認定標準，對
          於酒精濃度呼氣已達每公升０‧五五毫克，或血液濃度達百分之０‧一一
          以上，肇事率為一般正常人之十倍，認為已達「不能安全駕駛」之標準，
          雖有法務部八十八年五月十八日法八八檢字第一六六九號函釋內容可資參
          照，然如酒精濃度呼氣未達每公升０‧五五毫克，或血液濃度未達百分之
          ０‧一一之參考標準，而仍可認定為不能安全駕駛之情形者，亦應就行為
          人之駕駛行為與實際狀況加以判斷，如其駕駛行為並未顯示有何不能安全
          駕駛之情形，則自難僅因行為人有與他車發生車禍之事實，即逕行認定被
          告業已不能安全駕駛。何況一般車禍之發生，與駕駛人之能否安全駕駛間
          ，並非必然有關，即駕車發生車禍之人，尚非均屬不能安全駕駛，故有無
          肇事，雖可作為是否業已達於不能安全駕駛程度之一項佐證，然尚須深究
          該車禍之肇事原因，是否確係行為人之駕駛行為受到體內酒精作用影響所
          致，而不得僅以駕駛人駕車肇事之結果，即遽然推論行為人肇事當時業已
          陷於不能安全駕駛之程度。
    （四）本件公訴人認被告甲○○涉有前開重大違背安全駕駛罪嫌，無非係以被告
          甲○○酒後駕車肇事後，經警測得之吐氣酒精濃度達每公升０‧一九毫克
          ，而經簡略回推換算結果，其於肇事當時之吐氣酒精濃度應為每公升０‧
          二八毫克，已超過道路交通安全規則第一百十四條第一款所規定每公升０
          ‧二五毫克不得駕車之標準，以及其酒後所駕駛之小客車並與被害人林佳
          慧所騎之機車發生碰撞等情為其主要論據。然被告甲○○則堅決否認有何
          重大違背安全駕駛之犯行，並辯稱：其雖有酒後開車之行為，但其飲酒後
          尚可安全駕駛，本件車禍之發生與其酒後駕車並無關係等語。
    （五）經查，本案被告甲○○雖有酒後駕車並與他車發生車禍之事實，然如前述
          ，其於肇事當時之血液酒精濃度，經嚴格換算結果應約為百分之０‧０五
          七，雖已超過前述百分之０‧０五而不得駕車之標準數值，但與前述血液
      濃度達百分之０‧一一以上，肇事率為一般正常人之十倍，而可認已達「
          不能安全駕駛」之參考數值，經核則尚有相當大之差距。又參酌本件車禍
          之發生，係被告駕駛小客車行經交岔路口直行時，不慎與橫向而來之被害
          人林佳慧所騎機車發生撞擊，被告駕駛小客車之行駛方式，經查尚無特殊
          怪異之處，另如前述，本件亦無從確認被告有何闖紅燈之嚴重疏失，且亦
          查無被告另有蛇行或任意轉向等其他極度異常之駕駛行為，故本件車禍之
          發生，尚難遽以認為係被告飲酒後不勝酒力，以致不能安全駕駛而造成。
          此外，本院亦查無其他事證，足以直接證明被告於肇事當時，其生理狀況
          已嚴重受酒精作用之影響，而已陷入不能安全駕駛之程度，故尚難僅以本
          件車禍發生之事實，即貿然推論被告之酒後駕駛行為，確有因飲酒而受影
          響，並且已不能安全駕駛車輛。基此並參照上述說明，本件此部分之事實
          ，既無充分之積極證據足以證明，本院自不能以推測或擬制之方法，而認
          被告確有公訴人所指之重大違背安全駕駛罪嫌。從而，本件此部分尚不能
          證明被告犯罪，故應為被告無罪判決之諭知。
據上論斷，應依刑事訴訟法第二百九十九條第一項前段、第三百零一條第一項，刑法
第二百七十六條第一項、第六十二條前段、第四十一條第一項前段、第七十四條第一
款，道路交通管理處罰條例第八十六條第一項，罰金罰鍰提高標準條例第一條前段、
第二條，判決如主文。
中    華    民    國      九十四      年      一      月      十九      日
                              臺灣臺南地方法院交通法庭
                                  審判長法  官  陳振謙
                                        法  官  鄭燕璘
                                        法  官  陳志成
右正本證明與原本無異。
如不服本判決應於送達後十日內向本院提出上訴狀。
                                        書記官  黃瓊蘭
中    華    民    國      九十四      年      一      月      二十一    日
附錄本案論罪科刑法條全文：
刑法第二百七十六條第一項
因過失致人於死者，處二年以下有期徒刑、拘役或二千元以下罰金。
